【裁判字號】    90,訴,89
【裁判日期】    900822
【裁判案由】    偽造文書等
【裁判全文】
臺灣臺東地方法院刑事判決                              九十年度訴字第八九號
    公  訴  人  臺灣臺東地方法院檢察署檢察官
    被      告  戊○○
右列被告因偽造文書等案件，經檢察官提起公訴（九十年度偵字第三四九號），本院
判決如左：
    主  文
戊○○行使偽造私文書，足以生損害於他人，處有期徒刑柒月，緩刑參年。
    事  實
一、戊○○明知乙○○並未同意加入其以郭建億名義所招集，自民國（下同）八十六
    年七月十五日起迄八十八年十月十五日止，共二十八期，每會二萬元之合會（內
    標制），竟偽以乙○○名義入會，嗣於八十六年八月十五日中午十一時至十二時
    許，在臺東縣鹿野鄉農會旁之「郭家」檳榔攤處，戊○○為標取偽以乙○○名義
    所加入之合會，竟基於行使偽造準私文書之犯意，擅行偽造乙○○名義之署押及
    填載金額三千八百元（標息）於標單上，嗣再持該偽造標單競標行使，足以生損
    害於乙○○。
二、案經臺灣臺東地方法院檢察署檢察官自動檢舉偵查起訴。
    理  由
一、前述事實，已據被告戊○○於檢察官偵查時及本院審理中坦承不諱，經核與證人
    丙○○、乙○○證述情節相符，並有互助會名單影本附卷可稽，罪證明確，其犯
    行堪以認定。
二、按民間互助會標單，因僅記載競標者姓名及一定之金額（標息），如徒憑該標單
    之內容觀之，殊無法瞭解其用意何在，必須依習慣或特約，始足以表示該金額係
    標取會款之利息，而足以表示一定用意之證明，準此，標單並非刑法第二百十條
    之私文書，而係同法第二百二十條（修正後為二百二十條第一項）、第二百十條
    以文書論之私文書，核被告戊○○所為係犯刑法第二百十六條、第二百二十條第
    一項、二百十條之行使偽造私文書罪，又被告戊○○偽造乙○○署押之行為，為
    其偽造準私文書之部分、階段行為，組成其偽造準私文書行為之一部，不另論罪
    ，再被告偽造準私文書後，復提出加以行使，偽造之低度行為應為行使之高度行
    為所吸收，應僅論以行使偽造準私文書罪。爰審酌被告戊○○之犯罪動機、目的
    、手段，及其品性、生活狀況、智識程度、犯罪所生危害，及犯罪後之態度等一
    切情狀，爰量處如主文所示之刑，以資懲儆。末查，被告未曾受有期徒刑以上刑
    之宣告，有卷附台灣高等法院被告全國前案記錄表可按，渠因一時失慮，偶罹刑
    典，經此偵審教訓，當知所警惕，信無再犯之虞，且被告現有工作，仍有陸續清
    償債務，有卷附債權人（會員）收據可稽，本院認所宣告之刑以暫不執行為適當
    ，並諭知緩刑三年，以啟自新。另被告為冒標所偽造之標單紙並未扣案，且據被
    告稱業已丟棄滅失，核與一般互助會標會習慣，多在當次標會後即將標單毀棄相
    符，爰不另為沒收之諭知，附此敘明。
三、至公訴意旨另謂：被告意圖為自己不法之所有，於八十六年八月十五日，以行使
    偽造之標單之方法，使會員陷於錯誤而交付會款，嗣於八十七年七月十五日，戊
    ○○宣告倒會，避不見面，因認被告涉有刑法第三百三十九條第一項之詐欺取財
    罪嫌等語。
四、按犯罪事實應依證據認定之，無證據不得推定其犯罪事實，刑事訴訟法第一百五
    十四條定有明文；再認定不利於被告之事實，須依積極證據，苟積極證據不足為
    不利於被告事實之認定時，即應為有利於被告之認定，更不必有何有利之證據，
    最高法院三十年上字第八一六號著有判例可資參照。訊據被告堅決否認有何詐欺
    犯行，辯稱：「當初她（乙○○）說要跟會，但會單都已出去了（始稱不入會）
    ，我才扛起來。」、「我承認沒有得到乙○○的同意，而以她的名義標會，（但
    ）也以乙○○的名義繳會款，沒有詐欺之意，至今還是繼續在還錢。」等語，經
    查：
  (一)公訴人認被告涉有詐欺犯行，無非係因被告倒會，致會員受有財產上損失為依據
    ，惟被告戊○○以其夫郭建億名義所招集之合會，為自民國八十六年七月十五日
    起迄八十八年十月十五日止，共二十八期，每會二萬元之合會（內標制），已論
    述如上，又被告均如期繳交會款，至第十三期因財力不繼，始為倒會等情，亦據
    會員甲○○、丁○○、湯昇龍、陳珊琳證述甚詳（參照偵查卷第八至十七頁）並
    有得標日期、金額名單一份在卷可參，則此部分事實尚難認被告有何詐欺犯意，
    蓋二十八期之合會，若被告苟有詐欺之犯意，又豈會繳交至十三期，始宣告倒會
    。
  (二)再者，被告倒會後旋於八十七年七月二十六日，與會員洪淑琴等約二十人，在臺
    東縣鹿野鄉福佑宮開協調會，惟因會員對於還款比例意見不一，始未能達成協議
    ，此有鹿野村長鍾興榮之證明書及證人即會員丁○○證述在卷，足見被告事後仍
    積極謀求解決，未如公訴人所載，被告避不見面等情。
  (三)又被告於八十八年七月五日已將所有之房屋出售，用以償還債務一節，有土地買
    賣所有權移轉契約書影本乙紙、會員（債權人）收據共七十四張，益證其無詐欺
    之犯意。
  (四)綜上所述，被告辯稱：伊無詐欺犯意等語，尚堪採信，此外復查無其他積極證據
    足認被告涉有公訴意旨欄所載之犯行，核屬不能證明被告犯罪，惟因公訴人認此
    部分與前開起訴並經本院判決有罪部分，有牽連裁判上一罪之關係，爰不另為無
    罪之諭知，併此敘明。
據上論斷，應依刑事訴訟法第二百九十九條第一項前段、第二百十六條、第二百十條
、第二百二十條第一項、第七十四條第一款，判決如主文。
本案經檢察官陳弘能到庭執行職務。
中    華    民    國        九十      年      八      月      二十二    日
                                臺灣臺東地方法院刑事庭
                      法  官  廖  建  彥
右正本證明與原本無異。
如不服本判決，應於送達後十日內，向本院提出上訴狀（須附繕本）。
「切勿逕送上級法院」
                                    書記官  陳  美  鄉
中    華    民    國        九十      年      八      月      二十 四   日
附記：
中華民國刑法第二百一十六條
行使第二百十條至第二百十五條之文書者，依偽造、變造文書或登載不實事項或使登
載不實事項之規定處斷。
中華民國刑法第二百十條
偽造、變造私文書，足以生損害於公眾或他人者，處五年以下有期徒刑。
中華民國刑法第二百二十條第一項：
在紙上或物品上之文字、符號、圖畫、照像，依習慣或特約，足以為表示其用意之證
明者，關於本章及本章以外各罪，以文書論。


司法院資訊處製作；財團法人民間司法改革基金會備份。
